【裁判字號】    97,台上,3939
【裁判日期】    970821
【裁判案由】    違反槍砲彈藥刀械管制條例
【裁判全文】
最高法院刑事判決            九十七年度台上字第三九三九號
上  訴  人  甲○○
                    樓（另案在台灣宜蘭監獄執行中）
選任辯護人  呂光武律師
上列上訴人因違反槍砲彈藥刀械管制條例案件，不服台灣高等法
院中華民國九十七年五月二十二日第二審判決（九十七年度上訴
字第一九七二號，起訴案號：台灣台北地方法院檢察署九十五年
度偵字第一六０五九號），提起上訴，本院判決如下：
    主  文
上訴駁回。
    理  由
按刑事訴訟法第三百七十七條規定，上訴於第三審法院，非以判
決違背法令為理由，不得為之。是提起第三審上訴，應以原判決
違背法令為理由，係屬法定要件。如果上訴理由書狀並未依據卷
內訴訟資料，具體指摘原判決不適用何種法則或如何適用不當，
或所指摘原判決違法情事，顯與法律規定得為第三審上訴理由之
違法情形，不相適合時，均應認其上訴為違背法律上之程式，予
以駁回。本件上訴人甲○○上訴意旨略稱：(一)、犯罪事實依法應
依證據認定之，不得僅以被告之反證不成立，持為認定犯罪之論
據，事實審法院對於證據之取捨，依法雖有自由判斷之權，然積
極證據不足證明犯罪事實時，被告之抗辯或反證縱屬虛偽，仍不
能以此資為積極證據持為認定犯罪之論據。上訴人自始抗辯扣案
內置本件槍枝之手拿包非上訴人所有，且上訴人對於該手拿包為
何置放在車上，根本不知情。徵之乘坐車上之證人饒憲玉之證詞
，係稱其目擊另一同乘人宋榮敏一直攜帶此手拿包不離手云云。
雖證人宋榮敏否認手拿包為其所有，然依證人即員警謝君年證稱
，其目睹上訴人自大樓走出以迄其實施盤查時，並無上訴人隨身
攜帶該手拿包之印象云云。原審不採饒憲玉有利於上訴人之證詞
，僅以上訴人所提員警之反證不成立，以及該手拿包係在上訴人
租來駕駛之自小客車副駕駛座上查獲之事實，即臆測該槍枝為上
訴人所持有，有不依證據認定事實之違背法令。(二)、上訴人係因
車上乘坐之饒憲玉為逃犯，宋榮敏為通緝犯，道義上，避免其等
被警察抓到，始開車逃逸，此觀之員警謝君年所證：「〈從你跟
被告駕駛座隔著門交談，大約多久，被告（上訴人）才加速開走
？〉超過三分鐘，他（上訴人）有拿駕照給我。可能是後面有人
跟他（上訴人）說話還是怎樣。」饒憲玉所證：「宋榮敏叫被告
（上訴人）先走，衝。警察要被告（上訴人）先拿出行照及駕照
並且要被告（上訴人）把鑰匙拿出來熄火，然後被告（上訴人）
就依照宋榮敏指示衝。」等情即明。原審竟不予採信，判決有理
由不備之違背法令。(三)、本件手拿包固係置放在上訴人所駕車輛
之副駕駛座，但未必即上訴人所有，可能饒憲玉所有，可能宋榮
敏所有，亦可能租用該車之前手遺留下來，原判決認定手拿包置
於副駕駛座，不可能是後座二個乘客所有，其推論有違論理法則
。實際上該手拿包係宋榮敏所有，其於警員謝君年追趕時，如將
之攜帶在身，一旦逃逸不成，則增加被查獲槍枝之風險，當然將
之留在車上。原判決竟以「該內藏槍枝之手拿包既然小小的，可
以夾在腋下，若為先行逃離之他人所有，該人應可輕易隨身挾帶
逃逸，為何會留在被告（上訴人）所駕車輛隨手可得之副駕駛座
上？」資為不利上訴人認定之判斷基礎，有違經驗法則。(四)、原
判決對於饒憲玉於第一審審理時所為有利於上訴人之供述，未予
採納，並未說明不予採納之理由，顯有判決不備理由之違誤。再
者，如認饒憲玉於第一審審理時所為供述，仍有疑慮，原審亦應
傳訊到庭調查，俾明真相。乃原審未予傳訊，率予判決，顯有依
法應於審判期日調查之證據未予調查之當然違背法令。(五)、認定
犯罪事實所憑之證據，雖不以直接證據為限，間接證據亦包括在
內；然而無論直接或間接證據，其為訴訟上之證明，須於通常一
般之人均不致有所懷疑，而得確信其為真實之程度者，始得據為
有罪之認定，倘其證明尚未達到此一程度，而有合理之懷疑存在
，無從使事實審法院得有罪之確信時，即應由法院為諭知被告無
罪之判決。本件第一、二審同樣係以饒憲玉與宋榮敏所為證述，
作為判斷依據。第一審認定上訴人無罪，亦即認定手拿包非上訴
人所有。原審認定上訴人有罪所持理由與之大相逕庭，顯不足以
達通常一般人均不致有所懷疑而得確信其為真實之程度。原判決
遽為上訴人不利之認定，顯有違誤等語。
惟查：證據之取捨、事實之認定，乃事實審法院職權行使之範圍
，事實審法院經調查證據之結果，本於確信，依自由心證之取捨
證據，苟其取捨、認定，與經驗法則或論理法則無違，即不得任
意指為違法，而據為適法之第三審上訴理由。本件原判決依據上
訴人於案發時日駕車乘載綽號「阿敏」之通緝犯及綽號「阿弟仔
」之饒憲玉，行經台北市○○○路○段五十八巷口時，遇警攔檢
，為規避警察盤查，乃加速逃離現場，嗣將車棄置同市○○路四
號前，擬逃逸之際，為警當場逮捕，而於車內扣得改造槍、彈等
上訴人不爭執之事實，次依憑上訴人之供詞、車上乘客饒憲玉、
宋榮敏及追緝員警謝君年之證述，參以槍、彈藏置手拿包與置放
副駕駛座之情況，勾稽事件原貌，判斷該槍、彈係上訴人所持有
。核其證據取捨，難認有違經驗法則及論理法則。又證人已由法
官合法訊問，且於訊問時予當事人詰問之機會，其陳述明確別無
訊問之必要者，不得再行傳喚，刑事訴訟法第一百九十六條定有
明文。本件饒憲玉業已於民國九十七年二月十九日經第一審法院
合法訊問（見第一審卷第一九九頁背面至第二０一頁正面），上
訴人就原審已調查及依憑證據所為認事採證職權之合法行使，以
及原判決已論列說明之事項暨無關判決本旨之枝節問題，徒憑己
見任意指摘原判決違背法令，核與法律規定得為第三審上訴理由
之違法情形，不相適合。其上訴違背法律上之程式，應予駁回。
據上論結，應依刑事訴訟法第三百九十五條前段，判決如主文。
中    華    民    國  九十七  年    八    月  二十一  日
                      最高法院刑事第五庭
                          審判長法官  陳  正  庸
                                法官  賴  忠  星
                                法官  林  秀  夫
                                法官  宋      祺
                                法官  陳  祐  治
      本件正本證明與原本無異
                                      書  記  官
中    華    民    國  九十七  年    八    月  二十八  日
                                                    Ｒ


司法院資訊處製作；財團法人民間司法改革基金會備份。
